臺灣高等法院高雄分院刑事判決　　　　100年度上易字第680號
上　訴　人
即　被　告　薛瑞明
上列上訴人因竊盜等案件，不服臺灣高雄地方法院100 年度易字
第309 號中華民國100 年4 月18日第一審判決（起訴案號：臺灣
高雄地方法院檢察署100 年度偵字第3494號），提起上訴，本院
判決如下：
    主  文
上訴駁回。
    事  實
一、薛瑞明前於民國（下同）98年間，因妨害自由案件，經法院
    判處有期徒刑1 年，減為有期徒刑6 月確定，於98年12月16
    日執行完畢。竟仍不知悔改，基於意圖為自己不法所有之各
    別犯意，分別為下列行為：
(一)、於99年8 月間某日，在臺南市○區○○路62巷40弄57號前，
    持其所有扣案如附表編號1 所示客觀上足以對人之生命、身
    體、安全構成威脅而可供兇器使用之T 字板手1 支，破壞杜
    宗龍所有停放於上開地點之車號PM-997號營業小客車左前車
    門門鎖（毀損部分未據告訴）後，入內竊取車內之現金約新
    臺幣（下同）300 元得手。嗣於100 年1 月26日上午11時20
    分許，為警搜索薛瑞明位於高雄市○○區○○路一段49號住
    處時，主動承認犯行而願接受裁判，並經警在該住處扣得上
    開T 字扳手1 支，而查悉上情。
(二)、於99年8 月1 日，在臺南市○○區○○街二段125 巷20號前
    ，持其所有扣案如附表編號1 所示客觀上足以對人之生命、
    身體、安全構成威脅而可供兇器使用之T 字扳手1 支，破壞
    林勇誌所有停放於上開地點之車號UK-6495 號自小客車左前
    車門門鎖（毀損部分未據告訴）後，入內竊取車內之行動導
    航器1 台、林勇誌身分證、健保卡、荷蘭銀行信用卡各1 張
    、玉山銀行及中國信託銀行提款卡2 張得手。嗣於100 年1
    月26日上午11時20分許，為警搜索薛瑞明位於高雄市○○區
    ○○路一段49號住處時，扣得如附表編號1 所示之T 字扳手
    1 支及如附表編號2 所示之行動導航器1 台、林勇誌身分證
    1 張（行動導航器及身分證已由林勇誌領回），而查悉上情
    。
(三)、於99年8 月間某日，在臺南市○區○○○街口，持其所有之
    鑰匙1 支（未扣案），開啟鄭富明所有停放於上開地點之已
    辦理停用未掛車牌之紅色自小客車車門，入內竊取車內之現
    金約100 餘元、回數票約3 至4 張得手。嗣於100 年1 月26
    日上午11時20分許為警搜索其住處時，主動承認犯行而願接
    受裁判，而查悉上情。
二、薛瑞明於99年12月中旬某日，在高雄市○○區○○路千葉火
    鍋店前，拾獲盧佳億所遺失之身分證、汽車駕照、服務證及
    健保卡各1 張，竟意圖為自己不法之所有，予以侵占入己。
    嗣於100 年1 月26日上午11時20分許，為警搜索薛瑞明位於
    高雄市○○區○○路一段49號住處時，扣得如附表編號3 所
    示之盧佳億身分證、汽車駕照、服務證、健保卡各1 張（均
    已由盧佳億領回），而查悉上情。
三、案經臺南市政府警察局第五分局移送臺灣高雄地方法院檢察
    署檢察官偵查起訴。
    理  由
一、證據能力:
(一)、按被告以外之人於審判外之言詞或書面陳述，除法律有規定
    者外，不得作為證據，刑事訴訟法第159 條第1 項定有明文
    。又被告以外之人於審判外之陳述，雖不符刑事訴訟法第15
    9 條之1 至第159 條之4 之規定，而經當事人於審判程序同
    意作為證據，法院審酌該言詞陳述或書面陳述作成時之情況
    ，認為適當者，亦得為證據。當事人、代理人或辯護人於法
    院調查證據時，知有第159 條第1 項不得為證據之情形，而
    未於言詞辯論終結前聲明異議者，視為有前項之同意，刑事
    訴訟法第159 條之5 亦定有明文。本件下列所引用之證據（
    不包括被告薛瑞明於100 年1 月26日警詢陳述），均經本院
    依法踐行調查證據程序，檢察官不爭執各該證據之證據能力
    ，被告則於本院言詞辯論終結前，未到庭或具狀就上開證據
    之證據能力聲明異議，復查無依法應排除其證據能力之情形
    ，本院審酌上開證據之形式及取得過程並無瑕疵、與待證事
    實具有關連性等情況，認為適當，揆諸前揭規定，認上開證
    據俱有證據能力，均得為本案之證據。
(二)、至於被告於100 年1 月26日警詢所為之自白，經原審當庭勘
    驗警詢錄音光碟之結果，警員固採一問一答方式，筆錄內容
    亦與被告陳述均大致相符，但被告在製作筆錄過程中時睡時
    醒，被告答畢一問題後，常在警員繕打筆錄時即逐漸閉眼休
    息，頭也時而往下掉，數度須警員輕拍其背部叫醒被告，被
    告始能再回答下一問題，雖在錄影時間1 時5 分10秒時，經
    警員詢問被告是否清醒可接受詢問，並表示如果不行就先送
    被告入所休息，被告提起精神表示可以繼續，然就製作筆錄
    之整體過程觀之，被告大多數時候之精神狀態確實不佳，有
    原審勘驗筆錄可參〈見原審100 年度易字第309 號卷（下稱
    原審易字卷）第99至101 頁），則被告供稱：當時（指製作
    警詢筆錄時）因藥癮發作，意識不清楚，警察問就亂回答等
    語（見易字卷第18頁），尚非無據。準此，被告於警詢之自
    白是否確在其意識清醒情況所為之陳述，尚屬有疑，自不得
    作為證據，附此敘明。
二、被告薛瑞明經本院合法傳喚，無正當理由不到庭。惟據其於
    原審對其有於如犯罪事實一、(一)至(三)所示時、地，竊取被害
    人杜宗龍、林勇誌、鄭富明3 人之上開小客車車內財物，及
    有於如犯罪事實二所示時、地拾得被害人盧佳億遺失之前揭
    證件後侵占入己，且經警於100 年1 月26日上午11時20分許
    ，在其前揭住處查扣如附表編號1 至4 所示之物等事實，均
    坦承不諱；惟矢口否認其為如犯罪事實一、(一)、(二)所示犯行
    時有攜帶兇器，辯稱：我都是用自己的機車鑰匙去開別人的
    汽車車門，我都是找舊車，且門鎖已經有點擴大的下手，沒
    有用扣案的T 字扳手偷車云云。經查：
(一)、被告於如犯罪事實一、(一)至(三)所示時、地，分別竊取被害人
    杜宗龍、林勇誌、鄭富明3 人之上開小客車車內財物，並於
    如犯罪事實二所示時、地拾得被害人盧佳億遺失之前揭證件
    後侵占入己等事實，業據被告坦承不諱，核與被害人杜宗龍
    、林勇誌、鄭富明於警詢及原審審理時、被害人盧佳億於警
    詢中之指述相符〈見臺灣高雄地方法院檢察署100 年度偵字
    第3494號卷（下稱偵卷）第16至23頁、原審易字卷第74頁〉
    ，復有原審100 年度聲搜字第112 號搜索票影本、臺南市政
    府警察局第五分局搜索扣押筆錄影本、扣押物品目錄表影本
    、查獲現場及扣案物品照片共8 張、現場模擬照片4 張、領
    據2 張、被害人盧佳億身分證、健保卡、服務證正反面影本
    各1 份、被害人林勇誌身分證正反面影本1 份、警員於案發
    後對被害人林勇誌上開自小客車勘察採證之照片6 張在卷可
    稽（見偵卷第24至38、45至46、48、50、55頁、原審易字卷
    第46至47、78至80頁），且有如附表編號1 至3 所示之物扣
    案可佐，堪可認定。
(二)、又被告於檢察官偵訊中自承：（問：你在警局所言你是用T
    字扳手將車門敲開進去車內偷東西是否實在？）實在，T 字
    扳手有扣到。（問：你都是這樣子進車子裡面偷嗎？）是。
    等語，有其偵訊筆錄及原審當庭勘驗其偵訊錄影光碟之筆錄
    可參（見偵卷第73頁、原審易字卷第101 頁）；佐以證人即
    被害人杜宗龍於警詢及原審審理中均證稱：伊所有上開車號
    PM-997號營業小客車車內財物於99年8 月間有遭竊，共失竊
    零錢300 元左右，是被人撬開駕駛座的車門鎖，門鎖有損壞
    等語（見偵卷第18至19頁、原審易字卷第91至92頁）；證人
    即被害人林勇誌於警詢及原審審理中均證稱：伊所有上開車
    號UK-6495 號自小客車於99年8 月1 日在臺南市○○區○○
    街二段125 巷20號前，遭竊賊用不明器具開啟左前車門鎖，
    竊走伊的證件、行動導航器，小偷把駕駛座鎖頭打進去，鎖
    就開了，鑰匙孔及其外圍金屬圓圈部分整個陷進門裡，在被
    偷之前，該車門鎖是正常的等語（見偵卷第20至21頁、原審
    易字卷第94至95頁），復有被害人林勇誌所有車號UK-6495
    號自小客車失竊後經警勘察採證之照片6 張可參（見原審易
    字卷第78至80頁），足認被告於偵訊中所述其持扣案如附表
    編號1 所示之T 字扳手撬開車門鎖後，入內竊取車內財物之
    自白，確與事實相符，亦堪認定。
(三)、被告固於原審審理中辯稱：偵訊中伊因吸毒身體不舒服，沒
    有仔細聽（檢察官的問題），伊可能聽錯檢察官的問題而回
    答錯云云（見原審易字卷第18、29頁）。然經原審當庭勘驗
    被告於偵訊中之錄影光碟結果，被告接受檢察官訊問全程中
    精神均屬正常，對答流暢，且檢察官提問之問題簡短明確，
    被告回答時亦均能切題，並無答非所問之情況，足認被告能
    理解檢察官問話內容，況檢察官訊問被告是否以扣案如附表
    編號1 所示之T 字扳手竊取車內財物，經被告為肯定答覆後
    ，又再重複訊問：「你都是這樣子進車子裡面偷嗎？」，被
    告亦再次為肯定答覆，有原審勘驗筆錄可參（見原審易字卷
    第101 頁），足認被告於偵訊時意識清楚，且陳述係出於自
    由意志，並無其所謂當時身體不舒服，可能聽錯問題而回答
    錯之情形。又被害人林勇誌所有上開UK-6495 號自小客車車
    門鎖，於遭竊前係處於正常狀態，並無略為鬆脫之情形，業
    據證人林勇誌於原審審理中證述綦詳（見原審易字卷第95頁
    ），則被告辯稱：伊都是找舊車，且門鎖已經有點擴大的下
    手云云，已非事實。參以，倘若被告係選擇門鎖已略為鬆脫
    之舊車為目標，再以自備之機車鑰匙插入鑰匙孔開啟車門，
    衡諸常情，車門鎖應不至於出現遭外力破壞之跡象，然被害
    人杜宗龍、林勇誌前開遭竊之小客車車門鎖，均有明顯之破
    壞痕跡，業經其等證述如前，益徵被告此部分所辯，係事後
    卸責之詞，洵不足採。
(四)、公訴意旨固認被告於如犯罪事實一、(三)所示時、地竊取被害
    人鄭富明所有停放在臺南市○區○○○街口之紅色自小客車
    （已辦停用，未懸掛車牌）車內財物，亦係持扣案如附表編
    號1 所示之T 字板手毀損該車車門鎖後，入內行竊。而被告
    於偵訊中亦自承：伊都是用T 字扳手將車門敲開進去車內偷
    東西等語（見偵卷第73頁、原審易字卷第101 頁勘驗筆錄）
    。然證人即被害人鄭富明於警詢及原審審理中一致證稱：本
    案伊是經警方通知後才發現上開紅色自小客車車內約100 餘
    元零錢失竊，失竊前伊都有鎖車門，但車外沒有明顯破壞跡
    象，伊有檢查過4 個車門門鎖，都沒有遭破壞的跡象，伊不
    知小偷怎麼進去的等語（見偵卷第22至23頁、原審易字卷第
    97頁），則該紅色自小客車之車門鎖或其他車身設備既無遭
    破壞之痕跡，卷內亦無其他證據足認被告有持扣案如附表編
    號1 所示之T 字扳手或其他客觀上足以對人之生命、身體、
    安全構成威脅而可供兇器使用之器具，侵入該車內行竊，在
    無其他補強證據佐證之情形下，依刑事訴訟法第156 條第2
    項規定，自不能僅以被告之自白作為認定其持有兇器竊盜之
    唯一證據，是此部分公訴意旨，尚有誤會，一併敘明。
(五)、綜上所述，被告坦承竊取如犯罪事實一、(一)至(三)所示小客車
    車內財物，及侵占如犯罪事實二所示之證件等任意性自白，
    均與事實相符，至其辯稱未持兇器竊取如犯罪事實一、(一)、
    (二)所示財物之辯解，核屬臨訟圖卸飾詞，無可採信。此部分
    事證俱屬明確。被告上開犯行均堪認定，應予依法論科。
三、論罪科刑：
(一)、按行為後法律有變更者，適用行為時之法律，但行為後之法
    律有利於行為人者，適用最有利於行為人之法律，刑法第2
    條第1 項定有明文。本件被告行為後，刑法第321 條第1 項
    業於100 年1 月26日修正公布，並於同年月28日施行。查修
    正前刑法第321 條第1 項第2 款規定：「犯竊盜罪而有左列
    情形之一者，處6 月以上、5 年以下有期徒刑：三、攜帶兇
    器而犯之者。」，新法修正為：「犯竊盜罪而有下列情形之
    一者，處6 月以上、5 年以下有期徒刑，得併科新臺幣10萬
    元以下罰金：三、攜帶兇器而犯之者。」，於法定本刑增訂
    「得併科新臺幣10萬元以下罰金」，經比較新、舊法之結果
    ，修正後刑法第321 條第1 項之規定非有利於行為人，依刑
    法第2 條第1 項前段規定，自應適用修正前刑法第321 條第
    1 項之規定。
(二)、按刑法第321 條第1 項第3 款之攜帶兇器竊盜罪，係以行為
    人攜帶兇器竊盜為其加重條件，此所謂兇器，其種類並無限
    制，凡客觀上足對人之生命、身體、安全構成威脅，具有危
    險性之器械均屬之，且祇須行竊時攜帶此種具有危險性之器
    械為已足，並不以攜帶之初有行兇之意圖為必要（最高法院
    79年臺上字第5253號判例意旨、92年度臺非字第38號判決意
    旨參照）。查被告持以破壞如犯罪事實一、(一)、(二)所示小客
    車車門鎖之如附表編號1 所示T 字板手1 支，為金屬材質，
    有其相片可稽（見偵卷第36頁），材質堅硬，依一般社會觀
    念，在客觀上足以對他人生命、身體、安全造成危險，應屬
    兇器。是核被告所為，就犯罪事實一、(一)、(二)所示部分均係
    犯修正前刑法第321 條第1 項第3 款攜帶兇器竊盜罪；就犯
    罪事實一、(三)所示部分係犯刑法第320 條第1 項竊盜罪；就
    犯罪事實二所示部分係犯刑法第337 條之侵占遺失物罪。公
    訴意旨認被告就犯罪事實一、(三)所示部分係犯刑法第321 條
    第1 項第3 款攜帶兇器竊盜罪，尚有未合，惟因二者基本社
    會事實同一，爰依法變更起訴法條。被告所犯上開4 罪，犯
    意各別，時地有異，行為互殊，應予分論併罰。被告前於98
    年間，因妨害自由案件，經法院判處有期徒刑1 年，減為有
    期徒刑6 月確定，於98年12月16日執行完畢等情，有臺灣高
    等法院被告前案紀錄表1 份在卷可按，被告受徒刑之執行完
    畢，5 年以內故意再犯如犯罪事實一、(一)、(二)、(三)所示有期
    徒刑以上之3 罪，均為累犯，俱應依刑法第47條第1 項規定
    ，加重其刑。
(三)、本件查獲警員係接獲線報，指稱被告平日無正常收入，以T
    字扳手行竊臺南市南區、東區、永康區○地○路邊停放車輛
    內財物，在其住處當可查得竊案被害人證件等罪證，故聲請
    搜索票獲准後，依法搜索被告前揭住處，而被告係警員在該
    住處查扣如附表所示之證件時，始坦承該等證件係犯下停放
    路邊車輛侵入行竊所得之物等情，有臺南市政府警察局第五
    分局100 年3 月17日南市警五偵字第1000004527號函所附職
    務報告1 份在卷足憑（見原審易字卷第67至69頁），足認本
    件查獲警員在扣得如附表編號2 、3 所示之林勇誌、盧佳億
    相關證件時，已有確切之依據，合理懷疑被告為如犯罪事實
    一、(二)所示林勇誌財物遭竊案、犯罪事實二所示盧佳億證件
    遭侵占案之犯罪嫌疑人，是被告就此2 部分之犯行，自不符
    合自首要件。又如犯罪事實一、(一)、(三)所示之被害人杜宗龍
    、鄭富明於遭竊時均因失竊財物價值尚微而未報案，而本件
    查獲警員在未查扣如附表所示之物前，尚無確定證據，可認
    定被告犯下被害人杜宗龍、鄭富明財物遭竊案，且如附表所
    示之扣案物中，亦未見被害人杜宗龍、鄭富明失竊財物或其
    他與此2 竊案相關之物件，足認該2 竊案係被告主動坦承犯
    罪始查獲，自符合刑法第62條前段規定之自首要件，依法就
    此2 部分之犯行均減輕其刑。因被告就犯罪事實一、(一)、(三)
    所示2 次犯行同時有前揭加重其刑、減輕其刑之事由，依法
    先加後減之。
四、原審以被告上開竊盜、加重竊盜及侵占遺失物罪之犯行，罪
    證明確，適用刑法第2 條第1 項前段、第321 條第1 項第3
    款（修正前）、第320 條第1 項、第337 條、第47條第1 項
    、第62條前段、第42條第3 項、第38條第1 項第2 款前段、
    第51條第5 款，刑法施行法第1 條之1 之規定，審酌被告前
    已有竊盜、侵占遺失物之犯行而經法院判刑確定之紀錄，不
    知改過，任意竊取他人財物，並在拾得他人遺失物後侵占入
    己，其犯後未能坦承全部犯行，惟已獲得被害人杜宗龍、林
    勇誌及鄭富明之諒解，兼衡其竊取、侵占財物之價值，及其
    犯罪動機、目的、手段、智識程度、犯罪所生危害及犯後態
    度等一切情狀，就所犯攜帶兇器加重竊盜罪分別量處有期徒
    刑5 月、7 月，又所犯竊盜罪，量處有期徒刑2 月。又所犯
    侵占遺失物罪，量處罰金5 千元，如易服勞役，以新臺幣1
    千元折算1 日，所處有期徒刑部分，並定應執行有期徒刑1
    年。又以：公訴人固建請依法宣告於刑之執行前，令被告入
    勞動處所強制工作。惟被告於此之前僅有2 次竊盜前科，且
    犯罪時間分別為90年7 月間、95年1 月至5 月間，與本件被
    告所為如犯罪事實一、(一)至(三)所示竊盜犯行間，相距甚久，
    且被告所犯竊盜件數僅為3 件，尚難遽認被告係長期持續行
    竊而有犯罪之習慣。參以就其行為所表現危害性及嚴重性而
    言，亦難認刑罰之執行已不足矯正其犯行，而有宣告刑前強
    制工作之必要，而認量處上開所示之刑已足使被告知所警惕
    ，尚無宣告強制工作之必要。另以：扣案如附表編號1 所示
    之T 字扳手1 支為被告所有，且為供被告犯如犯罪事實一、
    (一)、(二)所示犯罪所用之物，自應依刑法第38條第1 項第2 款
    前段規定，在被告所犯如犯罪事實一、(一)、(二)所示犯罪及定
    執行刑項下，宣告沒收之。又被告犯如犯罪事實一、(三)所示
    犯行所用之鑰匙1 支，並未扣案，亦非違禁物，為免將來執
    行之困難，故不予宣告沒收。另扣案如附表編號2 所示之行
    動導航器1 台、林勇誌身分證1 張為被害人林勇誌所有；扣
    案如附表編號3 所示之盧佳億身分證、汽車駕照、服務證、
    健保卡各1 張則為被害人盧佳億所有，各應發還被害人林勇
    誌及盧佳億，扣案如附表編號4 所示之物均與本案無關，故
    均不予宣告沒收。原審認事用法核無違誤，量刑亦稱允當，
    被告上訴意旨仍執前詞以原審所處攜帶兇器竊盜部分，伊並
    未攜帶兇器，僅係普通竊盜，並以原審量刑過重云云，而指
    摘原判決不當，為無理由，應予駁回。
五、被告經合法傳喚，無正當之理由不到庭，爰不待其陳述，逕
    行判決。
據上論斷，應依刑事訴訟法第368 條、第371 條，判決如主文。
本案經檢察官李門騫到庭執行職務。
中    華    民    國   100    年    8     月    31    日
                  刑事第六庭    審判長法  官  王憲義
                                      法  官  簡志瑩
                                      法  官  邱永貴
以上正本證明與原本無異。
不得上訴。
中    華    民    國   100    年    8     月    31    日
                                      書記官  盧雅婷
附錄本判決論罪科刑法條：
中華民國刑法第321 條（修正前）
（加重竊盜罪）
犯竊盜罪而有左列情形之一者，處6 月以上、5 年以下有期徒刑
：
一、於夜間侵入住宅或有人居住之建築物、船鑑或隱匿其內而犯
    之者。
二、毀越門扇、牆垣或其他安全設備而犯之者。
三、攜帶兇器而犯之者。
四、結夥三人以上而犯之者。
五、乘火災、水災或其他災害之際而犯之者。
六、在車站或埠頭而犯之者。
前項之未遂犯罰之。
中華民國刑法第320 條
（普通竊盜罪、竊佔罪）
意圖為自己或第三人不法之所有，而竊取他人之動產者，為竊盜
罪，處5 年以下有期徒刑、拘役或5 百元以下罰金。
意圖為自己或第三人不法之利益，而竊佔他人之不動產者，依前
項之規定處斷。
前二項之未遂犯罰之。
中華民國刑法第337 條
（侵占遺失物罪）
意圖為自己或第三人不法之所有，而侵占遺失物、漂流物或其他
離本人所持有之物者，處5 百元以下罰金。
附表：
┌──┬────────────────────────────┐
│編號│扣案物                                                  │
├──┼────────────────────────────┤
│1   │T 字扳手1 支                                            │
├──┼────────────────────────────┤
│2   │行動導航器1 台、林勇誌身分證1 張                        │
├──┼────────────────────────────┤
│3   │盧佳億身分證、汽車駕照、服務證、健保卡各1 張            │
├──┼────────────────────────────┤
│4   │海洛因25包、安非他命吸食器1 組、無敵CD電子字典、MP3 、ES│
│    │TOY 螢幕各1 台、偵測器1 組、自製板手1 支、手電筒2 支、回│
│    │數票30張、林至上身分證及健保卡各1 張、邱永裕身分證及健保│
│    │卡各1 張、洪裕舜汽車及機車駕駛執照各1 張、蘇文利身分證1 │
│    │張、蔡世文身分證1 張、黃惠詳身分證1 張、陳恆隆身分證及汽│
│    │車駕駛執照共3 張                                        │
└──┴────────────────────────────┘